臺灣臺中地方法院刑事判決　　　　　　　　　　　　九十一年度易字第一七四六號
　　公　訴　人　臺灣台中地方法院檢察署檢察官
　　被　　　告　甲○○
　　指定辯護人　本院公設辯護人　丙○○
右列被告因偽造有價證券案件，經檢察官提起公訴（九十一年度偵字第四八０五號）
，本院判決如左：
    主  文
甲○○意圖供行使之用，而偽造有價證券，處有期徒刑參年壹月。如附表所示之本票
壹張關於以「乙○○」為共同發票人偽造部分沒收。
    事  實
一、甲○○於民國八十九年九月間，向丁○○購買煙酒等共計新臺幣（下同）八十六
    萬三千一百八十六元之貨物，並簽發付款人為臺中市第十一信用合作社之支票四
    張以給付貨款，然丁○○所持前開支票均未獲付款。甲○○又於八十九年九月二
    十五日，與其母陳阿圓為共同發票人，簽發面額為七十六萬三千元一百八十六元
    、發票日為八十九年九月二十五日之本票一張予丁○○，以換回前開支票，並約
    定七日內清償前開債務。惟屆期後甲○○仍無力清償前開債務，甲○○遂再向丁○○請求延期清償，而因前開支票及本票均未獲支付，丁○○遂以增加有能力兌
    現之人為本票共同發票人作為其同意延期清償之條件，於八十九年十月中旬某日
    ，甲○○即將該本票取回，意圖供行使之用，在臺中市○○路○段二九五號其所
    經營之「便利屋超商」內，未經其父乙○○之同意，在前開本票之發票人欄處，
    偽簽「乙○○」之署押（即姓名）一枚，而偽造以「乙○○」名義為共同發票人
    ，詳如附表所示之本票一張，再交付予不知情之丁○○，以換取延期清償之用而
    持以行使。嗣因乙○○於八十九年十二月十二日具狀向本院豐原簡易庭起訴請求
    判決確認前開本票債權不存在，丁○○始知上情。
二、案經丁○○訴請臺灣臺中地方法院檢察署檢察官偵查起訴。
    理  由
一、訊據被告甲○○對其於前揭時、地未經其父即證人乙○○之同意而偽造前開本票
    持以行使等事實固已坦承不諱，惟辯稱其有向丁○○說「乙○○」名字係其所簽
    ，且係當著丁○○面前簽的；且係當場受丁○○恐嚇而代簽「乙○○」名字於前
    開本票上云云。惟查：
（一）前揭事實業據被告甲○○於偵查中及本院審理時坦承不諱，核與告訴人丁○○
      於警訊時、偵查中及本院審理時指訴情節大致相符，並經證人乙○○於警訊時
      及本院審理時證述明確，復有支票四張、退票理由單三張、本票一張及本院八
      十九年度豐簡字第八八一號民事判決一份附卷可稽，另經本院依職權調本院豐
      原簡易庭八十九年度豐簡字第八八一號確認本票債權不存在卷核閱屬實。
（二）又被告前開所辯業據證人即告訴人丁○○於偵查中、本院審理時所否認，且別
      無其他證據足認告訴人丁○○有教唆偽造有價證券或恐嚇被告之犯行，則被告
      所辯自不足採信，且亦無礙於其前開犯罪之成立。
（三）綜上所述，被告所辯顯係事後避重就輕之詞，不足採信。本件事證明確，被告
      犯行洵堪認定。
二、按本票乃表彰財產權之證券，行使或處分本票上所表彰之權利，以本票之占有為
    必要，且本件本票一張係於國內發行及流通，本身並具價格（金額）之標示，堪
    認係刑法第二百零一條第一項所規定之有價證券；再按刑法第二百零一條第一項
    所稱之「偽造」，係指無權簽發而冒用他人名義簽發而言；則被告意圖供行使之
    用，未經乙○○之同意或授權，在前揭時、地偽簽「乙○○」姓名為共同發票人
    而偽造前開本票，並進而交付證人丁○○持以行使，顯與刑法第二百零一條第一
    項之偽造有價證券罪構成要件該當。
三、核被告所為，係犯刑法第二百零一條第一項之偽造有價證券罪。查被告所偽造「
    乙○○」之署押為構成前開本票即有價證券之一部，於偽造之有價證券上偽造署
    押，即吸收於偽造有價證券行為之內，不另構成偽造署押罪名（最高法院二十六
    年上字第一三六二號判例參照）。另查被告於偽造有價證券後，復持以行使，其
    行使偽造有價證券之低度行為，為偽造有價證券之高度行為所吸收，不另論罪。
    爰審酌被告一時失慮而誤蹈法網之犯罪動機、目的、手段，及其已與告訴人達成
    調解，有台中市東區調解委員會調解書在卷可憑，與被告坦承偽造有價證券之事
    實，但為前開抗辯之態度等一切情狀，量處如主文所示之刑，以資懲儆。
四、偽造之有價證券，不問屬於犯人與否，沒收之，刑法第二百零五條定有明文。而
    在票據上簽名者，依票上所載文義負責，二人以上共同簽名者，應連帶負責；又
    票據之偽造或票據上簽名之偽造，不影響於真正簽名之效力，票據法第五及第十
    五條分別定有明文。從而二人以上共同在本票之發票人欄簽名者，應連帶負發票
    人責任，倘其中有部分屬於偽造，雖不影響於其餘真正簽名者之效力，但偽造之
    部分，仍應依上開規定，諭知沒收，而不得僅諭知沒收偽造之署押（最高法院九
    十年度台上字第一七三三號判決參照）；則如附表所示之本票一張關於以「乙○○」為共同發票人之偽造部分，應依刑法第二百零五條之規定，宣告沒收。至前
    開本票內「乙○○」之署押一枚，已因本票之沒收而包括在內，自不應再重複為
    沒收之諭知（最高法院六十三年度台上字第二七七０號判例參照），併此敘明。
五、據上論斷，應依刑事訴訟法第二百九十九條第一項前段，刑法第二百零一條第一
    項、第二百零五條，罰金罰鍰提高標準條例第一條前段，判決如主文。
中      華      民      國      九十一    年      八      月      八    日
                                台灣台中地方法院刑事第七庭
                                    法  官  陳  卿  和
右正本證明與原本無異。
如不服本判決，應於判決送達後十日內，向本院提出上訴狀。
                                    書記官
中      華      民      國      九十一    年      八      月      八    日
附表：（本票一張）
編號  發票日    面額（新台幣元） 票號         發票人
一、 89.09.00   000000.          ch179572 .   乙○○、陳阿圓、甲○○
【附錄本案論罪科刑法條全文】
刑法第二百零一條第一項：
意圖供行使之用，而偽造、變造公債票、公司股票或其他有價證券者，處三年以上十
年以下有期徒刑，得併科三千元以下罰金。
